【裁判字號】    99,抗,48
【裁判日期】    990528
【裁判案由】    本票裁定
【裁判全文】
臺灣高雄地方法院民事裁定                99年度抗字第48號
抗  告  人  劉建志
法定代理人  劉洪玉珠
相  對  人  甲○○○商業銀行股份有限公司
            （合併前為大安商業銀行股份有限公司）
法定代理人  乙○○
上列當事人間本票裁定事件，對於民國90年12月28日本院90年度
票字第27429號裁定提起抗告，本院裁定如下：
    主  文
抗告駁回。
抗告程序費用新台幣壹仟元由抗告人負擔。
    理  由
一、按「民事訴訟法有關當事人能力、訴訟能力及共同訴訟之規
    定，於非訟事件關係人準用之」，非訟事件法第11條定有明
    文。次按非訟事件法第46條規定，再抗告除本法另有規定外
    ，準用民事訴訟法關於抗告程序之規定。而依民事訴訟法第
    495條之1第1項規定，關於第482條之抗告，準用第3編第1章
    之規定。是同法第451條第1項規定：「第一審之訴訟程序有
    重大之瑕疵者，第二審法院得廢棄原判決，而將該事件發回
    原法院。但以因維持審級制度認為必要時為限。」，對於非
    訟事件之再為抗告程序自應準用。又當事人在第一審起訴，
    未由法定代理人合法代理，第一審法院未命補正遽為實體上
    之判決者，訴訟程序固有瑕疵，惟此項訴訟要件之欠缺，尚
    非不得補正，第二審法院應可命其為補正，一經補正，該訴
    訟程序之瑕疵即行除去，殊無再援用民事訴訟法第451條第1
    項規定，逕將該事件發回第一審法院之餘地，最高法院92年
    度台上字第748 號判決意旨可供參照。查，本件抗告人於第
    一審並未經其法定代理人劉洪玉珠合法代理，然第一審法院
    未察，並逕為本票裁定，雖有瑕疵，惟至本院審理中，已補
    正抗告人之法定代理人劉洪玉珠，抗告人於第一審未經法定
    代理人合法代理之訴訟瑕疵應已除去，並不生違背審級利益
    之問題，故本院無須將本件發回第一審法院，而可自行審理
    ，合先敘明。
二、抗告意旨略以：相對人執以如附表所示本票1 紙（下稱系爭
    本票），聲請對抗告人為強制執行。惟相對人於系爭本票屆
    期後，未向抗告人提示，是系爭本票未獲兌現，責任不在於
    抗告人。為此提起抗告，請求廢棄原裁定。
三、按執票人向本票發票人行使追索權時，得聲請法院裁定後強
    制執行，票據法第123 條定有明文。又本票執票人依上開規
    定聲請法院裁定許可對發票人強制執行，係屬非訟事件，此
    項聲請之裁定，僅依非訟事件程序，就本票形式上之要件是
    否具備，以審查強制執行許可與否，並無確定實體上法律關
    係存否之效力，如發票人就票據債務之存否有爭執時，應由
    發票人提起確認之訴，以資解決，亦有最高法院56年台抗字
    第714 號及57年台抗字第76號判例意旨可資參照。
四、經查，相對人主張其執有抗告人所簽發系爭本票，並免除作
    成拒絕證書，屆期經提示，未獲付款，爰依票據法第123 條
    規定聲請裁定許可強制執行等情，業據提出與其所述相符之
    系爭本票計1 紙為證，且經本院依形式上審核系爭本票應記
    載事項均記載齊備，並無票據無效情形存在，抗告人既為發
    票人，自應負發票人責任，故原裁定依據相對人所提出本票
    為形式上判斷，據以准許強制執行，並無違誤。又系爭本票
    上記載免除作成拒絕證書，則抗告人否認有付款提示，自應
    就此舉證說明，而抗告人並未提出任何證明，以實其說，是
    原裁定准予強制執行，於法相符。從而，原審裁定准予強制
    執行，核無不合，抗告人猶執前詞，指摘原裁定不當，為無
    理由，應予駁回。
五、又按非訟事件，依法應由關係人負擔費用者，法院裁定命關
    係人負擔時，應一併確定其數額；非訟事件程序費用之負擔
    ，有相對人者，準用民事訴訟法有關訴訟費用之規定，非訟
    事件法第24條第1項及第21條第2項定有明文。本件抗告業經
    駁回在案，依上開法條規定，本院應予確定訴訟費用額。茲
    因抗告人提起本件抗告，除繳納抗告費新台幣（下同）1,00
    0 元外，未有其餘訴訟費用之支出。是以，本件應由抗告人
    負擔之訴訟費用額確定為1,000 元。
六、據上論結，本件抗告為無理由，依非訟事件法第46條、第21
    條第2 項、第24條第1 項，民事訴訟法第495 條之1 第1 項
    、第449 條第1 項、第78條，裁定如主文。
中    華    民    國    99    年    5     月    28    日
                  民事鳳山庭  審判長法  官  楊富強
                                    法  官  林意芳
                                    法  官  吳文婷
正本係照原本作成。
本裁定不得再抗告。
中    華    民    國    99    年    5     月    28    日
                                    書記官  林仕興
附表：
┌────────────────────────────────────┐
│附表：99年度抗字第48號                                                  │
├──┬───────┬─────┬───────┬──────┬────┤
│編號│ 發   票   日 │票面金額  │ 到   期   日 │ 利息起算日 │發票人  │
│    │              │(新台幣)  │              │            │        │
├──┼───────┼─────┼───────┼──────┼────┤
│001 │90年6月20日   │150,000元 │未載到期日    │90年6月20日 │劉建志  │
│    │              │          │              │            │高張罔忍│
└──┴───────┴─────┴───────┴──────┴────┘

司法院資訊處製作；財團法人民間司法改革基金會備份。
